最高法院刑事判決　　　　　　九十六年度台上字第六七五九號
上　訴　人　台灣高等法院檢察署檢察官
被　　　告　甲○○
上列上訴人因被告偽造文書案件，不服台灣高等法院中華民國九
十五年十一月二十一日第二審判決（九十五年度上訴字第二七五
六號，起訴案號：台灣台北地方法院檢察署九十四年度偵字第一
八五九七號），提起上訴，本院判決如下：
    主  文
上訴駁回。
    理  由
按刑事訴訟法第三百七十七條規定，上訴於第三審法院，非以判
決違背法令為理由，不得為之。是提起第三審上訴，應以原判決
違背法令為理由，係屬法定要件。如果上訴理由狀並未依據卷內
訴訟資料，具體指摘原判決不適用何種法則或如何適用不當，或
所指摘原判決違法情事，顯與法律規定得為第三審上訴理由之違
法情形，不相適合時，均應認其上訴為違背法律上之程式，予以
駁回。本件原判決引用第一審判決事實及理由，已敘明被告甲○
○未經取得其他繼承人同意或授權而以被繼承人陳建興名義填具
如第一審判決附表一、二所示之文件辦理解約等情，為被告坦承
，核與告訴人陳英興指訴情節相符，並有陳建興中聯信託公司中
正分公司（下稱中聯公司）、彰化銀行總部分行（下稱彰化銀行
）存款歸戶資料查詢列印表、中聯公司民國九十五年三月七日所
發（九五）聯業字第一三四號函附資料、中聯公司九十五年三月
二十日所發（九五）聯業字第一六二號函、彰化銀行九十五年三
月二十八日所發彰商存匯字第０三二八六號函在卷可資佐證，被
告自白核與事實相符。另按刑法之偽造、變造文書罪，祇須所偽
造、變造之文書有足生損害於公眾或他人之危險，即行成立，並
非以確有損害事實之發生為構成要件。本件被告既未經其餘繼承
人同意或授權以被繼承人名義製作文書向中聯公司、彰化銀行辦
理解約及領取款項，因相關經偽造之私文書將可能影響被繼承人
私法上之權利義務，自堪認對於其餘繼承人即陳英興、陳光富、
陳光進、陳秀雲、陳秀英、陳秀美、陳秀鳳、陳秀華有生損害之
危險，並不因被告現是否仍可提供一定金額之款項供遺產分配而
有所不同。復按不得因不知法律而免除刑事責任，亦為刑法第十
六條前段所明定，既刑法第二百十六條、第二百十條之規定就行
使偽造私文書之行為定有刑責，則被告自不得以不知法律而免除
刑事責任。本件事證明確，被告犯行堪以認定。因認第一審依牽
連犯關係，從一重適用刑法第二百十六條、第二百十條之規定，
論處被告連續行使偽造私文書，足以生損害於他人罪刑，為無不
合，予以維持，駁回檢察官在第二審之上訴，已詳述其所憑之證
據及其認定之理由，從形式上觀察，並無何違法情形存在。檢察
官上訴意旨略以：依卷內資料，最後一次遺產稅係在九十四年一
月四日繳清，有財政部台北市國稅局遺產稅繳清證明書，及被告
之答辯狀可憑，原判決理由謂被告所辯「與告訴人於本院自承確
至去年七月方核繳遺產稅一節相符」云云，與卷證不符；依原判
決理由之推論，似不認被告就盜領之遺產有為自己不法所有之意
圖，然原判決事實欄已敘明被告係意圖為自己不法所有，始有本
件之偽造文書，藉以詐領信託基金、存款之行為，則採信被告所
辯無長年侵吞之辯解，亦屬理由矛盾等語。惟查原判決既已引用
第一審判決認定之事實及理由，詳述其認事用法並無違誤，雖就
第一審法院檢察官之上訴理由說明其不可採之用語略具微疵，但
與判決之本旨不生影響，不得執為上訴第三審之適法理由；而原
判決理由欄並未說明被告就盜領之遺產並無為自己不法所有之意
圖，上訴意旨單憑己見，漫指原判決理由矛盾，亦非適法之第三
審上訴理由，檢察官就偽造私文書部分之上訴違背法律上之程式
，應予以駁回。至被告牽連犯詐欺罪部分，原審係依刑法第三百
三十九條第一項論處，核屬刑事訴訟法第三百七十六條第四款之
案件，牽連之偽造私文書重罪部分上訴既不合法，自無從就該牽
連之輕罪併為實體上審理，依刑事訴訟法第三百七十六條規定，
此部分既經第二審判決，自不得上訴於第三審法院，檢察官復提
起上訴，顯非適法，應併予駁回。
據上論結，應依刑事訴訟法第三百九十五條前段，判決如主文。
中　　華　　民　　國　九十六　年　 十一 　月　 三十 　日
                      最高法院刑事第九庭
                          審判長法官  洪　清　江
                                法官  石　木　欽
                                法官  李　伯　道
                                法官  韓　金　秀
                                法官  陳　晴　教
      本件正本證明與原本無異
                                      書  記  官
中　　華　　民　　國　九十六　年　 十二 　月　　十　　日
                                                      Ｋ
